【裁判字號】    95,交簡上,66
【裁判日期】    950907
【裁判案由】    公共危險
【裁判全文】
臺灣臺北地方法院刑事判決     九十五年度交簡上字第六六號
上  訴  人  臺灣臺北地方法院檢察署檢察官
被      告  甲○○
                      樓
上列上訴人因被告公共危險案件，不服民國九十五年五月三十日
本院九十五年度北交簡字第一一八八號第一審簡易判決（聲請簡
易判決處刑案號：九十五年度偵字第七０九０號），提起上訴，
本院管轄之第二審合議庭判決如下：
    主  文
原判決撤銷。
甲○○服用酒類，不能安全駕駛動力交通工具而駕駛，處罰金新
臺幣萬陸仟元，如易服勞役，以新臺幣壹仟元折算壹日。
    事  實
一、甲○○於民國九十五年三月十一日二十一時許，與友人相偕
    至臺北縣三重市某處飲酒，其飲用酒類已達於不能安全駕駛
    動力交通工具之程度，竟於翌日即同月二十二日五時許，駕
    駛其所有之車號ＥＵ—二二七七號自小客車，欲載送友人上
    班，行經臺北市○○區○○路、農安街口前，因酒後駕駛能
    力受影響，見對向由張茂源駕駛之車號五九０—ＣＬ號營業
    小客車時，已剎車不及，兩車發生碰撞，經警據報到場處理
    時，測得甲○○呼氣酒精濃度為每公升０‧六四毫克，而悉
    上情。
二、案經臺北市政府警察局中山分局報告臺灣臺北地方法院檢察
    署檢察官偵查並聲請以簡易判決處刑。
    理  由
一、上開犯罪事實，業據被告於警詢、偵查中及本院均坦承不諱
    （九十五年度偵字第七０九０號偵卷第八、九、三一頁、本
    院審判筆錄），且有被告遭查獲當時，經警施以呼氣酒精濃
    度測試之酒精測試單、飲酒時距確認單、生理平衡檢測表、
    刑法第一百八十五條之三案件測試觀察紀錄表（同偵卷第十
    四至十六頁）在卷可稽。按當人飲酒後，若以呼氣酒精濃度
    測試器測得之呼氣濃度達到每公升０點五毫克時，反應較慢
    ，感覺減低，將影響駕駛；達到每公升０點七五毫克時，思
    考與個性行為均會改變；達到每公升一點０毫克時，步態不
    穩，噁心嘔吐，精神混惑不清晰；達到每公升一點五毫克時
    ，說話不清楚，感覺喪失，視力模糊；達到每公升二點０毫
    克時，體溫與血糖均降低，肌肉控制差，甚至會導致癲癇發
    作；達到每公升三點五毫克時，則已經神智不清，反射減低
    ，甚至呼吸抑制，有行政院國軍退除役官兵輔導委員會台北
    榮民總醫院八十八年八月五日（八八）北總內字第二六八六
    八號函文可按，本案被告於接受酒精濃度值呼氣測試時，其
    測試值已達每公升０‧六四毫克，依上開說明，足認被告已
    達不能安全駕駛之程度，是被告上開自白與事實相符，應堪
    採信。
二、論罪科刑部分：
  (一)被告行為後，刑法於九十四年一月七日修正通過，於九十四
    年二月二日公布，並於九十五年七月一日施行。按行為後法
    律有變更者，適用行為時之法律，但行為後之法律有利於行
    為人者，適用最有利於行為人之法律，修正後之刑法第二條
    第一項訂有明文。此條規定乃與刑法第一條罪刑法定主義契
    合，而貫徹法律禁止溯及既往原則，係規範行為後法律變更
    所生新舊法律比較適用之準據法，是刑法第二條本身雖經修
    正，但刑法第二條既屬適用法律之準據法，本身尚無比較新
    舊法之問題，應一律適用裁判時之現行刑法第二條規定以決
    定適用之刑罰法律。又本次刑法修正之比較新舊法，應就罪
    刑有關之共犯、未遂犯、想像競合犯、牽連犯、連續犯、結
    合犯，以及累犯加重、自首減輕暨其他法定加減原因（如身
    分加減）與加減例等一切情形，綜其全部罪刑之結果而為比
    較（最高法院九十五年度第八次刑庭會議決議可資參照）。
    經查：
  1.本件被告行為時之刑法第一百八十五條之三之法定刑為「一
    年以下有期徒刑、拘役或三萬元以下罰金」。又依被告行為
    時之刑法第三十三條第五款規定：罰金為一元以上。是被告
    行為時罰金刑部分，經折算為新臺幣後，為新臺幣三元以上
    九萬元以下。而九十五年七月一日公布施行之刑法第三十三
    條第五款規定：罰金為新臺幣一千元以上。另刑法施行法第
    一條之一規定：「中華民國九十四年一月七日刑法修正施行
    後，刑法分則編所定罰金之貨幣單位為新臺幣。九十四年一
    月七日刑法修正時，刑法分則編未修正之條有定有罰金者，
    自九十四年一月七日刑法修正施行後，就其所定數額提高為
    三十倍。但七十二年六月二十六日至九十四年一月七日新增
    或修正之條文，就其所定數額提高為三倍」。而刑法一百八
    十五條之三係於八十八年四月二十一日修正，是依上開規定
    ，罰金部分應提高為三倍。因此，刑法第一百八十五條之三
    之罰金刑部分為新臺幣一千元以上九萬元以下。經比較新、
    舊法之結果，被告行為時之舊法對其較為有利。
  2.又被告行為時，刑法第四十二條第二項前段規定：「易服勞
    役以一元以上三元以下折算一日」，被告行為時之易服勞役
    折算標準，業據修正前罰金罰鍰提高標準條例第二條前段規
    定，就其原定數額提高為一百倍折算一日，則被告行為時之
    易服勞役折算標準，應以銀元三百元即新臺幣九百元折算一
    日。惟九十五年七月一日修正公布施行之刑法第四十二條第
    三項前段規定：「易服勞役以新臺幣一千元、二千元或三千
    元折算一日」，比較修正前後之易服勞役折算標準，以修正
    後之規定，較有利於被告，依刑法第二條第一項後段規定，
    應適用修正後之刑法第四十二條第三項前段規定，定其易服
    勞役折算標準。
  3.上開增訂刑法施行法第一條之一及修正後刑法第三十三第五
    款之規定，乃係就刑法分則各編及其他刑事犯罪所定罰金刑
    之刑罰法律效果之變更，而修正後刑法第四十二條第三項之
    規定，乃係就刑罰裁量之易刑處分之變更，此均屬刑事制裁
    法律規定之變更，自應依修正後刑法第二條第一項規定，綜
    合全部罪刑之結果，整體為「從舊從輕」之比較，因被告所
    涉犯為刑法第一百八十五條之三服用酒類不能安全駕駛交通
    工具罪，該罪有罰金刑之處罰，且增訂之刑法施行法第一條
    之一有關罰金數額並無不同，修正後刑法第三十三條第五款
    規定，提高罰金刑之最低數額，惟因修正後刑法第四十二條
    第三項有關刑罰裁量之易刑處分，攸關人身自由自屬較有利
    於被告，本案在「罪刑綜合比較原則」下，依修正後刑法較
    為有利，再依「擇用整體性原則」，自應適用修正後刑法第
    四十二條第三項之規定。
  (二)核被告所為，係犯刑法第一百八十五條之三服用酒類不能安
    全駕駛動力交通工具而駕駛罪。原審以被告罪證明確，據以
    論罪科刑，固非無見。惟原審未及審酌刑法業已修正，仍適
    用修正前之刑法諭知易服勞役之折算標準，尚有未洽，檢察
    官上訴意旨雖以：依道路交通管理處罰條例第三十五條規定
    ，汽車駕駛人，駕駛汽車經測試檢定其酒精濃度超過規定標
    準（呼氣酒精濃度每公升零點二五毫克），將予論處新臺幣
    一萬五千元以上之罰鍰，惟本件被告之呼氣酒精濃度已達每
    公升零點六四毫克，係前揭行政罰之最低標準之二倍有餘，
    然原判竟僅科處罰金銀元一萬二千元之刑，量刑顯有輕重失
    衡，且若由此觀之，則被告呼氣酒精濃度倘係每公升零點五
    五毫克時，則原審所科之刑罰豈不輕於行政罰鍰之最低裁罰
    標準，如此科刑顯有不當，顯嚴重悖離刑罰應有功能，並有
    害於民眾對法之威信云云。惟按量刑之輕重及緩刑之宣告，
    係事實審法院得依職權自由裁量之事項，茍已斟酌刑法第五
    十七條各款所列情狀而未逾越法定刑度，則不得遽指為違法
    ；又刑罰之量定屬法院自由裁量之職權行使，但仍應審酌刑
    法第五十七條所列各款事由及一切情狀，為酌量輕重之標準
    ，並非漫無限制，在同一犯罪事實與情節，如別無其他加重
    或減輕之原因，下級法院量定之刑，亦無過重或失輕之不當
    情形，則上級法院對於下級法院之職權行使，原則上應予尊
    重（最高法院七十二年度臺上字第六六九六號判例、八十五
    年度臺上字第二四四六號判決意旨參照）。查本件被告所犯
    刑法第一百八十五條之三服用酒類不能駕駛動力交通工具而
    駕駛之公共危險罪，係屬法定刑一年以下有期徒刑、拘役或
    （銀元）三萬元以下罰金之罪，原審之量刑並未逾越法定刑
    範圍，且被告犯後坦承犯行，態度良好，已有悔意，且本次
    被告酒後駕車並未肇事致人死傷。雖道路交通管理處罰條例
    第三十五條另規定：汽車駕駛人，駕駛汽車經測試檢定其酒
    精濃度超過規定標準（呼氣酒精濃度每公升零點二五毫克）
    ，處新臺幣一萬五千元以上六萬元以下之罰鍰，惟此乃行政
    罰之規定，並非刑罰裁量之最低標準，法院於量刑時自不受
    其拘束。是原審審酌被告上述之犯罪情節，並參酌被告素行
    狀況、犯罪原因、家境、教育程度、工作狀況、犯罪後態度
    、其行為對交通安全所造成不利影響等一切情狀，科處被告
    罰金銀元一萬二千元，尚難謂有裁量權濫用之違法或不當，
    此外又查無其他足資加重所科刑度之事由，原審量刑尚無違
    誤，檢察官上訴意旨指摘原審量刑過輕，固無理由，惟原判
    決既有上述未洽之處，自應由本院將原判決予以撤銷改判。
    爰審酌被告犯罪之動機、目的、手段、酒醉駕車對公眾及駕
    駛人自身均具有高度之危險，惟被告犯後坦承犯行，態度良
    好，且前無類此之公共危險罪前案紀錄，有臺灣高等法院被
    告前案紀錄表可稽，素行尚屬良好等情，量處如主文所示之
    刑，並諭知易服勞役之折算標準。
據上論斷，應依刑事訴訟法第四百五十五條之一第一項、第三項
、第三百六十九條第一項前段、第三百六十四條、第二百九十九
條第一項前段、刑法第二條第一項後段、第一百八十五條之三、
第四十二條第三項、刑法施行法第一之一條第一項、第二項後段
，判決如主文。
本案經檢察官趙雪瑛到庭執行職務
中    華    民    國  九十五  年    九    月    七    日
                  刑事第五庭  審判長法  官  黃程暉
                                    法  官  賴秀蘭
                                    法  官  高偉文
以上正本證明與原本無異。
本判決不得上訴。
                                    書記官  張華瓊
中    華    民    國  九十五  年    九    月    七    日
附錄本案論罪科刑法條全文
中華民國刑法第一八五條之三
服用毒品、麻醉藥品、酒類或其他相類之物，不能安全駕駛動力
交通工具而駕駛者，處一年以下有期徒刑、拘役或三萬元以下罰
金。


司法院資訊處製作；財團法人民間司法改革基金會備份。
